【裁判字號】    92,訴,468
【裁判日期】    920820
【裁判案由】    履行契議書
【裁判全文】
臺灣嘉義地方法院民事判決  九十二年度訴字第四六八號
    原      告  乙○○
    被      告  甲○○
右當事人間履行契議書事件，本院判決如左：
    主    文
被告應給付原告新台幣壹佰萬元，及自民國九十二年五月一日起迄清償日止按年息百
分之五計算之利息。
訴訟費用由被告負擔。
    事    實
甲、原告方面：
一、聲明：如主文所示。
二、陳述：兩造前於民國八十三年二月二十一日簽訂協議書約定原告配偶林木山所遺
    坐落嘉義市○○段第一一七之十二號土地及其上之建物，由被告一人繼承，但被
    告應給付原告新台幣（下同）一百萬元，詎被告迄今仍未給付，爰依兩造所締協
    議書提起本件訴訟。
三、證據：提出協議書乙紙為證。
乙、被告方面：
一、聲明：原告之訴駁回。
二、陳述：伊確有於八十三年二月二十一日與原告簽訂協議書無訛，惟因伊目前並無
    資力給付該一百萬元，且自兩造簽訂該紙協議書以還，原告皆由其扶養，故原告
    提起本件訴訟實難謂為有理由。
三、證據：提出嘉義市東區調解委員會調解筆錄乙紙為證。
    理     由
一、原告主張兩造於八十三年二月二十一日簽訂協議書，約定原告配偶林木山所遺坐
    落嘉義市○○段第一一七之十二號土地及其上之建物，由被告一人繼承，但被告
    應給付原告一百萬元之事實，業據其提出與所述相符之協議書乙紙為證，復為被
    告所不爭，應堪信為真實。
二、至被告固辯稱，自兩造簽訂該紙協議書以還，原告皆由其扶養，故原告請求伊給
    付一百萬元實無理由云云。惟按直系血親相互間，互負扶養之義務，民法第一千
    一百十四條第一款定有明文。查兩造既屬直系血親之親屬關係（原告為被告之母
    ），此為兩造所不爭，依法被告本即有扶養原告之義務，與被告基於協議書（契
    約關係）負有給付一百萬元予原告之債務顯然無涉，是縱認自兩造簽訂該紙協議
    書以還，原告皆由被告扶養，惟尚難因此即遽謂被告得拒絕給付該一百萬元債務
    。又金錢債務不容有不能之觀念，即有不可抗力等危險，亦應由債務人負擔，決
    不能藉口損失及人欠未收以冀減免責任。最高法院二十年上字第二三三號判例可
    資參照，故被告現縱無資力償還，揆諸前開說明，應亦不得減免其責任。
三、按清償期，除法律另有規定或契約另有訂定，或得依債之性質或其他情形決定者
    外，債權人得隨時請求清償，債務人亦得隨時為清償。民法第三百十五條定有明
    文。查兩造就該筆一百萬元之債務，並未定有清償期，且無從依債之性質或其他
    情形決定其清償期，是參諸民法第三百十五條之規定，原告即債權人自得隨時請
    求清償。從而，原告本於兩造所締之協議書請求被告給付一百萬元，及自起訴狀
    繕本送達被告之翌日即九十二年五月一日起迄清償日止，按年息百之五計算之利
    息，為有理由，應予准許。
四、據上論結，原告之訴為有理由，依民事訴訟法第七十八條，判決如主文。
中      華      民      國    九十二    年      八      月     二十     日
~B臺灣嘉義地方法院民事第一庭
~B    法  官  林信旭
右為正本係照原本作成
如對本判決上訴須於判決送達後廿日內向本院提出上訴狀
中      華      民      國    九十二    年      八      月     二十     日
~B    書記官  侯學義


司法院資訊處製作；財團法人民間司法改革基金會備份。
